【裁判字號】    99,監宣,299
【裁判日期】    991118
【裁判案由】    監護宣告
【裁判全文】
臺灣桃園地方法院民事裁定             99年度監宣字第299號
聲  請  人  乙○○
相  對  人  甲○○
上聲請人聲請監護宣告事件，本院裁定如下：
    主  文
宣告甲○○（男，民國○○年○○月○○日生，身分證統一編號：Ｚ
000000000 號）為受監護宣告人。
選定乙○○（男，身分證統一編號：Ｚ000000000 號）為受監護
宣告人甲○○之監護人。
指定丙○○○（女，身分證統一編號：Ｚ000000000 號）為會同
開具財產清冊之人。
聲請程序費用由受監護宣告人甲○○負擔。
    理  由
一、按對於因精神障礙或其他心智缺陷，致不能為意思表示或受
    意思表示，或不能辨識其意思表示之效果者，法院得因本人
    、配偶、四親等內之親屬、最近一年有同居事實之其他親屬
    、檢察官、主管機關或社會福利機構之聲請，為監護之宣告
    。受監護宣告之人應置監護人；法院為監護之宣告時，應依
    職權就配偶、四親等內之親屬、最近一年有同居事實之其他
    親屬、主管機關、社會福利機構或其他適當之人選定一人或
    數人為監護人，並同時指定會同開具財產清冊之人。法院為
    前項選定及指定前，得命主管機關或社會福利機構進行訪視
    ，提出調查報告及建議。監護之聲請人或利害關係人亦得提
    出相關資料或證據，供法院斟酌。法院選定監護人時，應依
    受監護宣告之人之最佳利益，優先考量受監護宣告之人之意
    見，審酌一切情狀，並注意下列事項：(一)受監護宣告之人
    之身心狀態與生活及財產狀況。(二)受監護宣告之人與其配
    偶、子女或其他共同生活之人間之情感狀況。(三)監護人之
    職業、經歷、意見及其與受監護宣告之人之利害關係。(四)
    法人為監護人時，其事業之種類與內容，法人及其代表人與
    受監護宣告之人之利害關係，民法第14條第1項、第1110條、
    第1111條、第1111條之1分別定有明文。又「法院應於鑑定人
    前訊問應受監護宣告之人。但有礙難訊問之情形或恐有害其
    健康者，不在此限。」、「監護之宣告，非就應受監護宣告
    之人之精神或心智狀況訊問鑑定人後，不得為之。」，民事
    訴訟法第602條第1項、第603條亦分別定有明文。
二、本件聲請意旨略以：聲請人之父即相對人甲○○，於99年6
    月5 日起因中風，雖為延醫仍不見起色，近日甚且已至無法
    處理自己事務之程度，爰依法請求鈞院為相對人受監護之宣
    告等語。
三、經查，聲請人乙○○等主張之事實業經其提出戶籍謄本、財
    團法人佛教慈濟醫院台北分院診斷證明書、障礙手冊等件為
    證，核屬相符，且經本院依職權前往相對人住處勘驗相對人
    之精神狀況，並於鑑定人邱瑞祥醫師前訊問相對人，相對人
    臥床、插鼻胃管、無法言語，對於點呼其姓名未得回應；另
    訊據鑑定人邱瑞祥醫師稱以：個案為心神喪失，其餘詳如鑑
    定報告等語（均詳如本院99年11月4 日訊問筆錄）。再參以
    鑑定人邱瑞祥醫師對相對人進行精神鑑定之結果亦認為精神
    狀態檢查：鄭員已無意識。外觀尚整潔。注意力渙散。態度
    無法合作。表情淡漠。對叫喚及問話完全沒有反應。思考、
    知覺、判斷力、身體抱怨、病識感、定向感等完全無法接受
    評測。顯示其認知功能已嚴重受損，無處理個人事務之能力
    。其精神狀態已達心神喪失之程度。理學檢查: 鄭員頭部無
    外傷，右側偏癱。四肢肌肉明顯萎縮。鼻胃管及導尿管留置
    中。，鑑定結果: 結論: 鄭員目前因心智缺陷，致不能為意
    思表示或受意思表示。亦即過去所謂已達到「心神喪失」之
    程度等語，復有迎旭診所99年11月5 日迎旭祥監宣字第
    99134 號函附之精神鑑定報告書1 份存卷足憑。是依上揭鑑
    定結果，相對人因中風導致心智缺陷，無法言語，已達不能
    為意思表示或受意思表示，或不能辨識其意思表示之效果之
    程度，應可認定。本院爰依法宣告甲○○為受監護宣告之人
    。
四、次查，本件經本院依職權囑託桃園縣政府對聲請人等進行訪
    視結果略以：聲請監護宣告之原因：案主因腦溢血，影響其
    意識、認知及語言等功能，現由看護照顧其生活，案妻考量
    案子女負擔照顧費用之壓力，有意出售其名下土地，作為其
    生活費用。另案主老年年金、輔具補助均匯入其金融帳戶，
    案家屬不知其帳戶密碼，以致無法領取帳戶內存款，作為照
    顧費用，遂提出監護宣告，由監護人代為處理其事務。案主
    日前插有鼻胃管、尿管，僅能以特製牛奶進食，一天五餐。
    案主肢體偏癱，多臥床，每日會下床至輪椅上兩次(I小時/
    次) ，避免肢體萎縮僵硬。案主意識清楚，呼喊其名有反應
    ，可點頭，因語言功能受損，無法表達: 無法評估其認知是
    否清楚。案主出院後由案長子接來桃園同住，案長子於其戶
    籍地一樓經營寵物美容，案長子將二樓房間重新裝潢，作為
    案主照顧場所。案主生活自理均倚賴他人協助，案家屬僱請
    外籍看護24小時照顧案主，案主照顧情形良好，身上衣物清
    潔、無異味。案長子曾自費僱請治療師到宅教導家屬及看護
    復健技巧，對案主生活照顧用心、有規劃。案家屬僱請外籍
    看護照料案主生活，另與案主同住。案長子述案主每月照顧
    費用約6~7 萬元，多由案長子負擔。相對人之經濟狀況: 據
    98年財稅資料得知案主名下有4 筆田賦，公告現值3,573,30
    4 元，另有獎金給予4,000 元，無薪資、投資等資料。案長
    子多年前至桃園工作、定居，案主與案妻居住北縣，案長子
    不定期前往探視、案主目前由案長子接來桃園照顧，照顧場
    所為案長子經營店面2 樓，生活照顧事宜多由案長子協處。
    案長子同意擔任監護人，另表示案妻、案女們因考量其為長
    子，也期待其擔任監護人。案長子表示本案案主輔具補助款
    、老人年金等均匯入案主帳戶，但因案主意識狀況不清，無
    法得知密碼而無法領取，又案妻考量照顧費用龐大，表示近
    期有人欲購買案主土地，欲趁此機會出售，將所得作為案主
    照顧費用，遂要求案長子提出監護宣告。案長子表示自己尚
    足支付案主照顧費用，但確實考量案主事務需他人代為處理
    ，遂也認同監護宣告1 事。案妻丙○○○原與案主同住北縣
    三重，案主中風後由案長子接至桃園，案妻因不習慣桃園生
    活，仍居住三重; 案長女於其住處附近居住，可就照顧。案
    長子表示案妻除類風濕性關節炎外，無特殊疾病，生活多可
    自理。案妻多年來與案主同住於北縣三重，今年方因案主疾
    病緣故分居，但每月至少會與案長女前來探視案主1 次。案
    妻同意擔任會同開具財產清冊之人，另本聲請案為案妻主動
    要求案長子提出。案家屬就本案已簽署同意書呈報法院。案
    妻表示案主照顧費用龐太，加上無法預估後續照顧時間，雖
    案子女多願意照顧，但仍不願造成案子女之經濟負擔; 案主
    名下山坡地近期有人詢價，期待可以此筆費用作為案主照顧
    用。需求評估：本案案主身心狀況: 案主因疾病因素，以致
    言語、認知、肢體等功能受損，生活倚賴他人協助，目前由
    案家屬僱請看護照顧。案主無法生活自理，確有選定他人代
    為處理事務之需求。本案經家訪得知案主現由案長子照顧，
    又案妻為案主配偶，由兩人擔任監護人、會同開具財產清冊
    之人並無不當處。建請法官參酌，以相對人之最佳利益選任
    監護人等語，有桃園縣政府99年11月9 日府社助字第
    0990445475號函附桃園縣政府社會處社會工作及救助科監護
    宣告訪視報告1 份附卷可參。本院審酌聲請人乙○○為受監
    護宣告之人甲○○之子，有戶籍謄本為證，由其擔任受監護
    宣告人之監護人，自應屬受監護宣告人甲○○之最佳利益，
    是本院認由聲請人乙○○擔任監護人，應無不當之處，本院
    爰依上揭法條規定，選定聲請人乙○○擔任甲○○之監護人
    。又經本院選定之監護人即聲請人乙○○，自應依民法第
    1112條規定，負責護養療治受監護宣告人甲○○之身體及妥
    善為財產管理之職務，一併敘明。另就指定會同開具財產清
    冊之人部分，本院參酌丙○○○為受監護宣告人之妻，是本
    院認由其擔任會同開具財產清冊之人，亦無不當，本院爰依
    上揭法條規定，指定丙○○○擔任會同開具財產清冊之人。
    又依民法第1113條準用同法第1099條之規定，於監護開始時
    ，監護人對於受監護宣告人之財產，應會同丙○○○，於2
    個月內開具財產清冊並陳報法院，併此敘明。
五、依民事訴訟法第608 條第1 項，裁定如主文。
中    華    民    國    99    年    11    月    18    日
                  家事法庭法  官  陳添喜
以上正本係照原本作成。
宣告受監護宣告裁定不得抗告。
如對指定監護人裁定抗告須於裁定送達後10日內向本院提出抗告
狀，並繳納裁判費１０００元。
中    華    民    國    99    年    11    月  19  日
                          書記官  楊慧伶

司法院資訊處製作；財團法人民間司法改革基金會備份。
